臺灣屏東地方法院刑事判決
110年度訴字第48號
公  訴  人  臺灣屏東地方檢察署檢察官
被      告  邱春褔



指定辯護人  本院公設辯護人謝弘章
上列被告因違反槍砲彈藥刀械管制條例案件，經檢察官提起公訴
（109年度偵字第5737、7999、8042、9457號），本院判決如下
：
    主  文
邱春褔犯非法製造可發射子彈具殺傷力之槍枝未遂罪，處有期徒
刑貳年貳月，併科罰金新臺幣伍萬元，罰金如易服勞役，以新臺
幣壹仟元折算壹日；扣案如附表一所示之物均沒收。又犯非法持
有子彈罪，處有期徒刑肆月，併科罰金新臺幣貳萬元，有期徒刑
如易科罰金，罰金如易服勞役，均以新臺幣壹仟元折算壹日。併
科罰金部分，應執行罰金新臺幣陸萬元，如易服勞役，以新臺幣
壹仟元折算壹日。
    事  實
一、邱春褔明知可發射子彈具殺傷力之槍枝及具殺傷力之子彈，
    均為槍砲彈藥刀械管制條例所規定之管制物品，非經許可，
    不得製造、持有，竟未經許可，分別為下列犯行：
  ㈠基於非法製造可發射子彈具有殺傷力之槍枝之犯意，於民國1
    09年1月8日某時許，在樂購蝦皮網站，購得未貫穿槍管之仿
    半自動手槍1支（下稱系爭手槍），再於同年2月至3月間某
    時許，在屏東縣○○鄉○○路000號住處內，使用如附表一編號2
    至5所示之物貫通系爭手槍之槍管（起訴書另記載使用電鑽
    ，應予更正），並將撞針裝入系爭手槍，著手製造可發射子
    彈具殺傷力槍枝（即如附表一編號1所示之物），惟因撞針
    欠缺固定螺絲且滑套槍機壁破損，致無法發射子彈，不具殺
    傷力而未遂。嗣邱春褔於109年4月27日22時50分許，騎車行
    經屏東縣長治鄉中興路與光華巷路口，因未戴安全帽且形跡
    可疑為警攔查，邱春褔在有偵查犯罪職權之公務員尚未發覺
    前揭非法製造可發射子彈具有殺傷力之槍枝未遂犯行前，即
    主動坦認而自首，並交付如附表一編號1所示之物予警扣押
    ，始悉上情。
  ㈡基於非法持有具殺傷力子彈之犯意，於109年1月間某日，在
    上址住處，自真實姓名年籍不詳、暱稱「阿仁」之人，取得
    如附表二所示之物後持有之。嗣經警持本院所核發109年度
    聲搜字第627號搜索票，於109年6月12日7時許，前往邱春褔
    上址住處執行搜索，當場扣得如附表一編號2至6、附表二所
    示之物，循線查悉上情。
二、案經屏東縣政府警察局屏東分局（下稱屏東分局）、高雄市
    政府警察局刑事警察大隊報告臺灣屏東地方檢察署檢察官偵
    查起訴。
    理  由
一、按被告以外之人於審判外之陳述，雖不符刑事訴訟法第159
    條之1至之4等規定，惟經當事人於審判程序同意作為證據，
    法院審酌該言詞或書面陳述作成時之情況，認為適當者，亦
    得為證據，刑事訴訟法第159條之5第1項定有明文。查本判
    決以下所引用具傳聞性質之證據，檢察官、被告邱春褔及其
    辯護人於本院審理時均表示同意有證據能力（本院卷第355
    至356頁），本院審酌上開證據資料作成時之情況，並無任
    何違法取證之不適當情形，且對於被告涉案之事實具有相當
    之關聯性，依刑事訴訟法第159條之5第1項之規定，認均具
    有證據能力。
二、事實認定
  ㈠上開事實，業據被告於警詢、偵訊及本院審理時均坦承不諱
    （警一卷第3至5頁，警二卷第1至8頁，偵5737卷第45至47、
    267至273頁，本院卷第81、191、355、370頁），並有如附
    表一至二所示之物扣案可佐。此外，復有員警調查報告，屏
    東分局扣押筆錄、扣押物品目錄表，車輛詳細資料報表、現
    場暨扣案物照片、本院109年度聲搜字第627號搜索票影本，
    高雄市政府警察局刑事警察大隊搜索扣押筆錄、扣押物品目
    錄表，內政部109年9月10日、109年8月31日內授警字第1090
    872557、1090872407號函（下稱內政部函一、二），內政部
    警政署刑事警察局（下稱刑事警察局）109年7月30日、109
    年8月6日刑鑑字第1090066799、0000000000號鑑定書（下稱
    鑑定書一、二），110年6月16日刑鑑字第1100055126號函（
    下稱刑事警察局函），員警職務報告、本院公務電話紀錄等
    件在卷可稽（警一卷第2、9至12、33至47頁，警二卷第9至1
    5、19至22頁，警三卷第39頁，警四卷第1頁，偵5737卷第11
    1至114、181至189頁，本院卷第145、169至171頁），足認
    被告上開任意性自白與事實相符，堪以採信。
  ㈡又扣案如附表一編號1所示之物，經刑事警察局以檢視法、性
    能檢驗法進行鑑定結果，詳如附表一編號1備註欄所示，此
    有前引鑑定書二在卷可參（偵5737卷第181頁），而換裝在
    如附表一編號1所示之物上之金屬槍管，係已貫通之金屬槍
    管，可供組成具殺傷力槍枝使用，為公告之槍砲主要組成零
    件，有前引內政部函二在卷可佐（偵5737卷第187頁）；另
    扣案如附表二所示之物，經刑事警察局以檢視法、試射法進
    行鑑定結果，詳如附表二備註欄所示，此有前引鑑定書一、
    刑事警察局函等件在卷可參（偵5737卷第111頁，本院卷第1
    69頁），足認被告所著手製造及持有者，分屬槍砲彈藥刀械
    管制條例所規定之槍砲及彈藥無訛。從而，本案事證明確，
    被告犯行堪以認定，應依法論科。
三、論罪科刑
  ㈠新舊法比較
    按行為後法律有變更者，適用行為時之法律。但行為後之法
    律有利於行為人者，適用最有利於行為人之法律，刑法第2
    條第1項定有明文。經查，被告行為後，槍砲彈藥刀械管制
    條例第8條第1項規定於109年6月10日經總統公布修正施行，
    並自同年月12日起生效。修正前製造非制式手槍，且其殺傷
    力非「與制式手槍相當或超過制式手槍」者，依修正前槍砲
    彈藥刀械管制條例第8條第1項規定，法定刑為「無期徒刑或
    5年以上有期徒刑，併科新臺幣（下同）1,000萬元以下罰金
    」。修正後製造非制式手槍者，依槍砲彈藥刀械管制條例第
    7條1項規定，法定刑為「無期徒刑或7年以上有期徒刑，併
    科3,000萬元以下罰金」。經新舊法比較結果，修正後規定
    未較有利於被告，故被告非法製造可發射子彈具殺傷力之槍
    枝未遂犯行，應適用被告行為時即修正前槍砲彈藥刀械管制
    條例第8條第5項、第1項規定論處。
  ㈡核被告所為，就事實欄一、㈠部分，係犯修正前槍砲彈藥刀械
    管制條例第8條第5項、第1項之非法製造可發射子彈具殺傷
    力之槍枝未遂罪；就事實欄一、㈡部分，係犯槍砲彈藥刀械
    管制條例第12條第4項之非法持有子彈罪。事實欄一、㈠部分
    ，被告於製造槍枝之過程中，製造、持有槍砲彈藥之主要組
    成零件部分（經貫通之槍管）之低度行為，均為製造槍枝未
    遂之高度行為所吸收，不另論罪。被告所為非法製造可發射
    子彈具殺傷力之槍枝未遂罪，及非法持有子彈罪，犯意各別
    ，行為有異，應予分論併罰。
  ㈢按被告構成累犯之事實及應加重其刑之事項，均應由檢察官
    主張並具體指出證明之方法後，經法院踐行調查、辯論程序
    ，方得作為論以累犯及是否加重其刑之裁判基礎（最高法院
    110年度台上大字第5660號裁定參照）。經查，公訴意旨雖
    認被告構成累犯，應依刑法第47條第1項規定加重其刑等語
    ，惟僅以屏東地檢署刑案資料查註紀錄表為憑，自難認已就
    前階段構成累犯之事實及後階段應予加重其刑之事項具體指
    出證明方法，基於法院中立審判之精神，及保障被告受公平
    審判之權利，本院自無從為補充性調查。惟被告之前科素行
    ，仍得於刑法第57條第5款所定「犯罪行為人之品行」量刑
    事項予以審酌，以充分評價被告所應負擔之罪責。
  ㈣刑之減輕事由
　⒈如事實欄一、㈠所示部分，被告基於非法製造可發射子彈具殺
    傷力槍枝之犯意，已著手製造，然因撞針欠缺固定螺絲且滑
    套槍機壁破損，致無法發射子彈，所製造之槍枝半成品未達
    具殺傷力之程度，為未遂犯，爰依刑法第25條第2項規定，
    依既遂犯之刑度減輕其刑。
　⒉按刑法第62條規定，對於未發覺之罪自首而受裁判者，減輕
    其刑。但有特別規定者，依其規定。又槍砲彈藥刀械管制條
    例第18條第1項前段規定，犯本條例之罪自首，並報繳其持
    有之全部槍砲、彈藥、刀械者，減輕或免除其刑。按槍砲彈
    藥刀械管制條例既為刑法之特別法，該條例第18條第1項前
    段規定，即為刑法第62條但書所示之特別規定，自應優先適
    用（最高法院91年度台上字第615號判決意旨參照）。復按
    槍砲彈藥刀械管制條例第18條第1項前段所稱報繳「全部」
    槍砲、彈藥、刀械，應係指具有實質上或裁判上一罪關係之
    罪有關之全部槍砲、彈藥、刀械而言（槍砲彈藥刀械管制條
    例第18條第1項規定之立法理由參照），若未據實報繳部分
    ，與自首報繳部分並無實質上或裁判上一罪關係，仍得適用
    槍砲彈藥刀械管制條例第18條第1項減輕或免除其刑。
　⒊經查，被告在有偵查犯罪職權之公務員尚未發覺其如事實欄
    一、㈠部分犯行前，即主動坦承等情，有員警偵查報告、被
    告警詢筆錄、本院公務電話紀錄等件在卷可證（本院卷第14
    5至157、171頁）。而被告雖於本院審理時，曾經合法傳喚
    無正當理由未到庭，嗣經本院依法拘提未獲，於本院尚未發
    布通緝前，即因另案緝獲到案，然被告主觀上未必即有刻意
    逃匿不欲接受裁判之意，是法院仍應審究其他情狀綜合判斷
    ，以認定被告有無接受裁判之意。本院審酌被告整體訴訟之
    過程，被告前於本院準備程序時遵期到庭，並就被訴事實坦
    承犯行（本院卷第81、191頁），復於本院審理時供稱：之
    前未到庭是因為生病，我在繁華當臨時工，有時候臨時支援
    工作，無法確定工作天數，我跟我哥哥一起住，哥哥不知道
    我的狀況等語（本院卷第370至371頁），且於審理程序均坦
    承犯行，表明願受裁判之意，顯與一般刻意逃匿而不願接受
    裁判之被告有別，堪認被告縱曾經拘提，仍有接受裁判之意
    ，堪認符合自首之要件。再本案被告主動交付如附表一編號
    1所示之物予警扣押，自首繳扣其製造之槍枝，是其就上揭
    所犯，應依槍砲彈藥刀械管制條例第18條第1項規定，減輕
    或免除其刑，又依本案被告查獲經過，並考量其行為潛在危
    害治安情節非輕，故不宜免除其刑，爰依槍砲彈藥刀械管制
    條例第18條第1項前段之規定，減輕其刑。被告所為如事實
    欄一、㈠所示犯行，既有上開各減輕其刑之事由，爰依刑法
    第70條規定遞減之。
　⒋至被告於109年1月間某日，自「阿仁」處取得如附表二所示
    之物後，於同年6月12日7時許，始經警扣得如附表二所示之
    物，是被告於同年4月27日22時50分許向警方自首報繳如附
    表一編號1所示之物時，雖尚持有如附表二所示之物，然被
    告所為非法製造可發射子彈具殺傷力之槍枝未遂罪，及非法
    持有子彈罪，犯意各別，行為有異，應予分論併罰，業如前
    述，揆諸前揭之說明，被告於如事實欄一、㈠所示犯行為警
    查獲時，既已自首報繳上開犯行所持有之如附表一編號1所
    示之物，縱尚有如事實欄一、㈡所示犯行所持有之子彈未予
    報繳，仍不影響被告如事實欄一、㈠所示犯行符合槍砲彈藥
    刀械管制條例第18條第1項前段減刑要件之認定，附此敘明
    。　　
　㈤爰審酌被告非法製造可發射子彈具殺傷力槍枝未遂、非法持
    有子彈之行為，可能對於他人身體、生命構成威脅，及對社
    會治安、社會秩序造成潛在危險與不安，且其所為係我國法
    令所明文禁止，並為治安機關嚴加查緝對象，其卻無視禁令
    ，所為殊值非難；惟念被告犯後尚能坦承犯行，且其尚未完
    成槍枝製造、僅係半成品，亦未持以從事其他不法行為，並
    無實際傷及他人，所生危害尚未擴大，兼衡被告於本案所製
    造槍枝、持有子彈之數量，及其前科紀錄（被告前因違反毒
    品危害防制條例、竊盜等案件，經本院分別以①97年度易字
    第470號判決判處有期徒刑5月確定，②97年度訴字第934號判
    決判處有期徒刑1年、10月確定，③97年度訴字第1252號判決
    判處有期徒刑1年6月（3罪）、8月確定，④97年度易字第677
    號判決判處有期徒刑10月確定，嗣經本院以98年度聲字第14
    8號裁定定應執行刑有期徒刑7年8月確定；又因公共危險案
    件，經本院以108年度交簡字第1873號判決判處有期徒刑3月
    確定，見卷附臺灣高等法院被告前案紀錄表），暨被告自陳
    為高職肄業之智識程度，入監執行前在家裡幫忙裝潢、油漆
    及從事人力仲介工作，每月收入5萬至6萬元，未婚、無子女
    之家庭生活經濟狀況（本院卷第372頁）等一切情狀，就其
    所犯分別量處如主文所示之刑，並就併科罰金部分，均諭知
    易服勞役之折算標準，且就被告所犯得易科罰金之部分，諭
    知易科罰金之折算標準。再綜合考量整體犯罪非難評價、罪
    數所反映被告之人格特性與犯罪傾向、數罪對法益侵害之加
    重效應及刑罰之內部界限，就併科罰金部分，合併定其應執
    行之刑，並諭知易服勞役之折算標準，以資懲儆。
四、沒收
  ㈠按違禁物，不問屬於犯罪行為人與否，沒收之，刑法第38條
    第1項定有明文。經查，換裝在如附表一編號1所示之物上之
    金屬槍管，係手槍半成品中之「已貫通之金屬槍管」，可供
    組成具殺傷力槍枝使用，屬公告之槍砲主要組成零件，屬違
    禁物，不問屬於犯人與否，應依刑法第38條第1項規定，於
    被告所犯事實欄一、㈠部分之罪刑項下宣告沒收。
  ㈡按供犯罪所用、犯罪預備之物或犯罪所生之物，屬於犯罪行
    為人者，得沒收之，刑法第38條第2項前段定有明文。經查
    ，扣案如附表一編號1（前述已貫通之金屬槍管1支除外）所
    示之物，屬尚未製造完成之改造手槍半成品，不具有殺傷力
    ，亦非屬槍砲之主要組成零件，均非屬違禁物，惟上開物品
    及如附表一編號2至6所示之物，均係被告所有，且皆係供被
    告製造可發射子彈具有殺傷力之槍枝犯罪所用、犯罪預備之
    物，業據被告於本院審理時供明在卷（本院卷第81、191、3
    71頁），皆應依刑法第38條第2項前段之規定，於被告所犯
    事實欄一、㈠部分之罪刑項下宣告沒收。
  ㈢按子彈如經擊發、試射，剩餘彈殼、彈頭，因不再具有子彈
    功能，己非違禁物（最高法院94年度台上字第3195號判決意
    旨參照）。經查，扣案如附表二所示之物，本雖屬違禁物，
    然均經擊發，其彈藥部分因擊發而燃燒殆盡，其餘部分亦裂
    解為彈殼及彈頭，已不具子彈之外型及功能，堪認均不具殺
    傷力，核已非屬違禁物，且對於社會所生危害不高，欠缺刑
    法上之重要性，無沒收必要，爰依刑法第38條之2第2項規定
    ，均不予宣告沒收。
  ㈣至扣案如附表三所示之物，其中如附表三編號9至11所示之物
    ，均非屬內政部公告之槍砲主要組成零件，有前引內政部函
    一在卷可考（警三卷第40頁），且被告於本院審理時供稱：
    扣案的研磨機1台、研磨機組件1組、固定座1台、鑽尾8支、
    撞針等物都是用來預備製造或製造槍枝的，扣案的非制式手
    槍1支及子彈9顆都是我的，其餘扣案物跟本案無關等語（本
    院卷第81、371頁），復無其他證據證明扣案如附表三所示
    之物與被告上開犯行有何關連，均不予宣告沒收，附此敘明
    。
據上論斷，應依刑事訴訟法第299條第1項前段，判決如主文。本案經檢察官盧惠珍提起公訴，檢察官施柏均、王雪鴻、曾馨儀到庭執行職務。
中　　華　　民　　國　　111 　年　　8 　　月　　12　　日
                  刑事第六庭  審判長法  官  程士傑
                                    法  官  陳一誠
                                    法  官  王曼寧
以上正本證明與原本無異。
如不服本判決應於收受判決後20日內向本院提出上訴書狀，並應
敘述具體理由；其未敘述上訴理由者，應於上訴期間屆滿後20日
內向本院補提理由書（均須按他造當事人之人數附繕本）「切勿
逕送上級法院」。
中　　華　　民　　國　　111 　年　　8 　　月　　12　　日
                                    書記官  李季鴻
附錄本案論罪科刑法條：
修正前槍砲彈藥刀械管制條例第8條第5項、第1項。
槍砲彈藥刀械管制條例第12條第1項。
附表一：
編號 物品 數量 備註 1 手槍  1支 1.即警一卷第12頁扣押物品目錄表編號23。 2.槍枝管制編號：0000000000，含彈匣1個。 3.經鑑定結果：認係非制式手槍，由仿手槍外型製造之槍枝，組裝已貫通之金屬槍管而成，經操作檢視，撞針欠缺固定螺絲且滑套槍機壁破損，經裝填測試彈殼測試，仍無法擊發，依現狀，認不具殺傷力。另前揭槍枝認分係由已貫通之金屬槍管（可供組成具殺傷力槍枝使用）、金屬滑套、金屬槍身、金屬彈匣、金屬復進簧、金屬復進簧桿等零件組合而成（見鑑定書二，偵5737卷第181頁）。 4.上開已貫通之金屬槍管，可供組成具殺傷力槍枝使用，認屬公告之槍砲主要組成零件；金屬滑套、金屬槍身、金屬彈匣，認均非屬公告之槍砲主要組成零件；金屬復進簧、金屬復進簧桿，未列入公告之槍砲主要組成零件（見內政部函二，偵5737卷第187至189頁）。 2 固定座 1台 1.即警二卷第14頁扣押物品目錄表編號9。 3 鑽尾 8支 1.即警二卷第15頁扣押物品目錄表編號13。 4 研磨機 1台 1.即警二卷第15頁扣押物品目錄表編號14。 5 研磨機組件 1組 1.即警二卷第15頁扣押物品目錄表編號15。 6 撞針 1支 1.即警二卷第15頁扣押物品目錄表編號11。 2.認係金屬棒，非屬公告之槍砲主要組成零件（見內政部函一，警三卷第40頁）。 3.預備供被告製造可發射子彈具有殺傷力之槍枝犯罪所用之物。 
附表二：
編號 物品 數量 備註 1 子彈 8顆 1.即警二卷第14頁扣押物品目錄表編號7。 2.送鑑子彈8顆，認均係非制式子彈，由口徑9mm制式空包彈組合直徑約8.9mm金屬彈頭而成，採樣3顆試射，均可擊發，認具殺傷力（見鑑定書一，偵5737卷第111至112頁）。 3.其餘子彈5顆經試射，均可擊發，認具殺傷力（本院卷第169頁）。 2 子彈 1顆 1.即警二卷第14頁扣押物品目錄表編號7。 2.送鑑子彈1顆，認係非制式子彈，由金屬彈殼組合直徑約8.8mm金屬彈頭而成，經試射，可擊發，認具殺傷力（見鑑定書一，偵5737卷第111至112頁）。 
附表三：
編號 物品 數量 備註 1 甲基安非他命 21包 1.即警一卷第11頁扣押物品目錄表編號1至21。 2.與本案無關。 2 電子磅秤 1台 1.即警一卷第12頁扣押物品目錄表編號22。 2.與本案無關。 3 IPHONE廠牌行動電話 1支 1.即警一卷第12頁扣押物品目錄表編號24。 2.含SIM卡1張。 3.與本案無關。 4 甲基安非他命 2包 1.即警二卷第14頁扣押物品目錄表編號1至2。 2.與本案無關。 5 夾鏈袋 1包 1.即警二卷第14頁扣押物品目錄表編號3。 2.與本案無關。 6 吸食器 1組 1.即警二卷第14頁扣押物品目錄表編號4。 2.與本案無關。 7 IPHONE廠牌行動電話 1支 1.即警二卷第14頁扣押物品目錄表編號5。 2.含門號0000000000號SIM卡1張。 3.與本案無關。 8 電子磅秤 1台 1.即警二卷第14頁扣押物品目錄表編號6。 2.與本案無關。 9 底火 3盒 1.即警二卷第14頁扣押物品目錄表編號8。 2.認均係底火帽，均未列入公告之槍砲主要組成零件（見內政部函一，警三卷第40頁）。 3.與本案無關。 10 槍管 2支 1.即警二卷第14頁扣押物品目錄表編號10。 2.分別係非制式空氣槍之金屬槍管（非屬內政部公告之槍砲主要組成零件）、金屬內襯管（未列入公告之槍砲主要組成零件，見內政部函一，警三卷第40頁）。 3.與本案無關。 11 彈簧 1個 1.即警二卷第15頁扣押物品目錄表編號12。 2.認係金屬彈簧，未列入公告之槍砲主要組成零件（見內政部函一，警三卷第40頁）。 3.與本案無關。 
卷別對照表：
簡稱 卷別 警一卷 屏東縣政府警察局屏東分局屏警分偵字第10931500100號卷 警二卷 高雄市政府警察局刑事警察大隊高市警刑大偵12字第10972448500號卷 警三卷 高雄市政府警察局刑事警察大隊高市警刑大偵12字第10972883300號卷 警四卷 屏東縣政府警察局屏東分局屏警分偵字第10932901500號卷 偵5737卷 臺灣屏東地方檢察署109年度偵字第5737號卷 偵7999卷 臺灣屏東地方檢察署109年度偵字第7999號卷 偵8042卷 臺灣屏東地方檢察署109年度偵字第8042號卷 偵9457卷 臺灣屏東地方檢察署109年度偵字第9457號卷 本院卷 臺灣屏東地方法院110年度訴字第48號卷